【裁判字號】    95,上易,2378
【裁判日期】    951215
【裁判案由】    偽造文書
【裁判全文】
臺灣高等法院刑事判決                95年度上易字第2378號
上  訴  人  臺灣基隆地方法院檢察署檢察官
被      告  甲○○○○○○  SRI即趙雅妮
                    23歲（民國72年8月26日生）
                    統一編號：AJ628164號
                    （現於臺北印尼經濟貿易代表處印勞安置
被      告  乙○○
上列上訴人因偽造文書案件，不服臺灣基隆地方法院95年度易字
第383號，中華民國95年9月19日第一審判決（起訴案號：臺灣基
隆地方法院檢察署95年度偵字第1864號），提起上訴，本院判決
如下：
    主  文
原判決撤銷，發回臺灣基隆地方法院。
    理  由
一、公訴意旨略以：被告趙雅妮（印尼姓名為 甲○○○○○○ SRI）係
    印尼籍人，為至我國工作，乃透過印尼國某不詳仲介公司之
    介紹，擬以與我人民假結婚之方式，取得居留權而在我國工
    作，乙○○亦經年籍姓名不詳之黃姓男子之介紹，同意與趙
    雅妮以假結婚之方式，俾使趙雅妮以依親名義至我國工作，
    趙雅妮與乙○○乃共同基於行使使公務員登載不實文書之犯
    意聯絡，由無結婚真意之乙○○於民國94年 4月間至印尼國
    ，並與亦無結婚真意之趙雅妮辦理結婚手續，而取得內容不
    實之結婚證明文件，回臺後於94年 7月25日持以向臺北市信
    義區戶政事務所辦理結婚登記，致使戶政機關將乙○○與趙
    雅妮結婚之不實事項，登載於所掌管之公文書即戶籍謄本內
    ，足生損害於戶政機關對於戶政管理之正確性。趙雅妮復持
    該戶籍謄本向我國駐印尼代表處提出申請入境依親之手續以
    為行使，並使該代表處核發許可趙雅妮入境之簽證，足以生
    損害於駐印尼代表處對於外國人簽證核發之正確性，趙雅妮
    於94年8月6日入境，並經由王錦梅之介紹，前往嘉義縣阿里
    山鄉中正村39號之櫻山大飯店工作，嗣趙雅妮於95年 2月23
    日為警查獲，始循線查悉上情，因認被告趙雅妮、乙○○共
    同涉有刑法第216條、第214條之行使使公務員登載不實罪嫌
    。
二、原判決以：按案件由犯罪地或被告之住所、居所或所在地之
    法院管轄，此為刑事訴訟法第5條第1項所規定。經查：本件
    二被告之住所係設臺北市○○區○○街 300巷35之1號2樓，
    有戶籍謄本、駐印尼臺北經濟貿易代表處95年 5月19日印尼
    領字第 09500003860號函所呈送之被告二人結婚資料附卷可
    稽；渠等作假結婚登記之處所則在臺北市信義區戶政事務所
    ，再渠等持假結婚戶籍登記向我國駐印尼代表處提出申請入
    境依親之手續以為行使，此有聲請簡易判決處刑書犯罪事實
    欄之記載可憑，並有上開戶籍謄本、駐印尼臺北經濟貿易代
    表處上開函送之資料存卷足參，可見渠二人之犯罪行為地在
    臺北市信義區、印尼，依上開刑事訴訟法之規定，本件有管
    轄權之法院係臺灣臺北地方法院，原審法院並無管轄權，逕
    為諭知管轄錯誤之判決，並移送於有管轄權之臺灣臺北地方
    法院，固非無見。
三、惟案件由犯罪地或被告之住所、居所或所在地之法院管轄。
    再數人共犯一罪者，為相牽連之案件，刑事訴訟法第5條第1
    項及第7條第2款分別定有明文。又數同級法院管轄之案件相
    牽連者，得合併由其中一法院管轄，刑事訴訟法第6條第1項
    亦有明定。查本件被告趙雅妮自95年 2月23日為基隆市警察
    局第一分局查獲後，即由該局收容，及至同年 8月25日檢察
    官聲請簡易判決處刑時，仍在該局收容中；迨至同年11月 8
    日始解除收容，並安置於駐臺北印尼經濟貿易代表處印勞安
    置中心等情，業經本院於95年12月 6日向基隆市警察局第一
    分局電詢無訛，有本院公務電話查詢紀錄表可考，則被告趙
    雅妮於檢察官起訴時，既由基隆市警察局第一分局收容中，
    該分局已屬被告趙雅妮於檢察官起訴時之所在地，原審法院
    自有管轄權。又本件公訴人係起訴被告趙雅妮與被告乙○○
    共同犯有偽造文書罪嫌，應屬數人共犯一罪之相牽連案件。
    倘原審法院對被告趙雅妮依法有管轄權，縱被告乙○○犯罪
    地、住居所及所在地均未於原審法院管轄範圍內，亦得依相
    牽連案件規定，合併由原審法院管轄。原審疏未查明被告趙
    雅妮起訴時之所在地，及被告二人所犯是否屬於相牽連案件
    ，逕以被告二人住所、犯罪地非屬原審法院管轄，而為管轄
    錯誤之諭知，要屬速斷。公訴人上訴意旨，指摘及此，為有
    理由，自應由本院將原判決撤銷，發回原審法院另為適法之
    裁判，並不經言詞辯論為之。
據上論斷，應依刑事訴訟法第369條第1項但書、第372條，判決
如主文。
中    華    民    國    95    年    12    月    15   日
                  刑事第八庭審判長法  官  楊炳禎
                                  法  官  江國華
                                  法  官  陳國文
以上正本證明與原本無異。
不得上訴。
                                  書記官  蔡棟樑
中    華    民    國    95    年    12    月    15   日


司法院資訊處製作；財團法人民間司法改革基金會備份。
